【裁判字號】    88,訴,1112
【裁判日期】    890619
【裁判案由】    偽造文書等
【裁判全文】
臺灣桃園地方法院刑事判決                        八十八年度訴字第一一一二號
    公  訴  人  臺灣桃園地方法院檢察署檢察官
    被      告  己○○○
右列被告因偽造文書等案件，經檢察官提起公訴（八十八年度偵字第一０八七一號）
，本院判決如左：
    主  文
己○○○無罪。
    理  由
一、公訴意旨略以：被告己○○○與劉王春女（已另案審結）為母女，二人明知自己
    並無資力，竟意圖為自己不法之所有，由己○○○負責互助會簿及標單之填寫，
    由劉王春女出面具名邀集，共同於民國八十五年八月間，在桃園縣平鎮市○○路
    二四四巷九弄二六號住所，向親朋好友偽稱信用良好，欲招募互助會，使戊○○
    ○、丙○○、朱梁菊、甲○○、丁○○○、乙○○等人陷於錯誤，而同意參加上
    揭劉王春女自任會首之民間互助會，並如數交付會款，會期自八十五年八月起至
    八十八年九月十日止，連會首共三十七人，每會新臺幣五千元，劉王春女並以其
    夫劉成維、兒子劉亮甫各參加二會、一會，然劉王春女所交付會員之會單上姓名
    均有不同，得標之人亦未出現於標會現場，戊○○○等人始知被騙受有損失。因
    認被告己○○○係與其母劉王春女共涉有刑法第二百十六條行使偽造私文書、第
    二百十條偽造私文書及同法第三百三十九條第一項之詐欺取財等罪嫌。
二、按犯罪事實應依證據認定之，無證據不得推定其犯罪事實；又不能證明被告犯罪
    者，應諭知無罪之判決，刑事訴訟法第一百五十四條、第三百零一條第一項分別
    定有明文。本件訊據被告己○○○堅詞否認有何公訴人所指之右揭偽造文書及詐
    欺等犯行，辯稱伊並沒有假造互助會員的名單，也沒有冒標會款等語。次按，本
    件公訴人認為被告己○○○有為捏造互助會員名單、偽造標單冒標互助會款之詐
    欺情事，主要無非係以告訴人之指訴內容及右揭互助會員名單之互助會簿乃係為
    被告己○○○所書寫等情為憑據，然查，本件被告己○○○並非為右揭互助會之
    會首，而本案又無任何由被告己○○○所偽造之冒標單在卷資憑，尚不能具體證
    明被告己○○○確有偽造私文書之事實。再按卷附之會員名單有二種，一為每期
    得標順序之會員名單，一為參加互助會之會員名單，而查我國民間互助會常有因
    為會員之中途退出、加入而屢生會員易動更換之現象，本件就互助會單上會員之
    姓名有不同部分，依據被告之母親劉王春女於本院八十七年度易字第一九二六號
    詐欺一案審理中，陳稱：是因為有人中途退出而更換等語，是本件右揭互助會會
    員於發生變動時，則會員姓名隨之變更，乃事屬當然之事，故本件尚不能僅據互
    助會單上之會員姓名有不同一節，遽認為被告己○○○有故意捏造互助會員名單
    之事實。又按我國民間互助會亦常有以電話或口頭委託他人代為標會之情形，尤
    不能僅以得標之人有無出現於標會現場，來作為判斷有無冒標會款之主要憑據。
    而再另查，本件被告之母親劉王春女雖有以其夫劉成維、兒子劉亮各參加二會、
    一會，然並無具體事證可認為劉成維、劉亮甫二人係不用繳納會款而僅屬於會首
    用於詐欺會款之人頭會員，而被告己○○○為其母親劉王春女填寫互助會員簿或
    標單，乃屬人之常情，亦不能以此認被告己○○○係與其母親劉王春女有何共同
    之犯意。此外，本件復查無其他積極證據，可足資證明被告己○○○有何右揭偽
    造文書、詐欺取財等犯行，犯罪嫌疑仍屬有不足，尚不能證明犯罪，揆諸首揭規
    定，本件自應為被告己○○○無罪判決之諭知。
三、據上論斷，應依刑事訴訟法第三百零一條第一項，判決如主文。
本案經檢察官呂理銘到庭執行職務。
中      華      民      國    八十九    年      六      月      十九    日
                                  臺灣桃園地方法院刑事第一庭
                                      法  官 呂 仲 玉
右正本證明與原本無異。
如不服本判決，應於判決送達後十日內向本院提出上訴狀( 應附繕本 )，上訴於
臺灣高等法院。
                                    書記官   劉文松
中        華        民        國   八十九   年   七   月    二十六    日


司法院資訊處製作；財團法人民間司法改革基金會備份。
